臺灣雲林地方法院民事簡易判決
110年度港簡字第195號
原      告  李哲維
法定代理人  羊送梅
兼  上一人
訴訟代理人  李明松
被      告  張沅翼
法定代理人  黃秀月
            張健立
被      告  紀秀英

上列當事人間請求損害賠償事件，本院於民國111年7月7日言詞
辯論終結，判決如下：
    主　　  文
被告應連帶給付原告新臺幣338,777元，及自民國111年3月25日
起至清償日止，按週年利率百分之5計算之利息。
原告其餘之訴駁回。 
訴訟費用由被告連帶負擔百分之80，餘由原告負擔。 
本判決原告勝訴部分得假執行。
    事實及理由
壹、程序事項
一、按訴狀送達後，原告不得將原訴變更或追加他訴，但擴張或
    減縮應受判決事項之聲明者，不在此限，民事訴訟法第255
    條第1項第3款均定有明文，依同法第436條第2項規定，亦為
    簡易訴訟程序所適用。本件原告起訴時，係請求被告連帶給
    付原告新臺幣（下同）392,780元及利息。嗣原告於民國111
    年2月15日具狀擴張訴之聲明為請求被告連帶給付414,016元
    及利息（見本院卷第293頁），經核合乎前揭規定，程序上
    應予准許。
二、被告丙○○經合法通知，未於最後言詞辯論期日到場，核無民
    事訴訟法第386條各款所列情形，爰依原告之聲請，由其一
    造辯論而為判決。
貳、實體事項
一、原告主張：被告乙○○於110年4月20日下午5時8分許，騎乘腳
    踏自行車（下稱A車）沿雲林縣北港鎮吉祥路由南往北方向
    行駛，行經雲林縣北港鎮吉祥路與民享路口時，本應注意行
    經路面劃設「▽」讓路線之無號誌交岔路口，支線道車應暫
    停讓幹線道車先行，而依當時天候晴、暮光、柏油路面乾燥
    而無缺陷、無障礙物，且視距良好，並無不能注意之情事，
    竟疏未注意及此，貿然騎乘A車直行進入該路口，適被告丙○○騎乘電動自行車（下稱B車）沿雲林縣北港鎮民享路由西往
    東方向行駛至上開路口，亦疏未注意行經無號誌之交岔路口
    ，應減速慢行，作隨時停車之準備，即逕行駛入路口，致兩
    車在路口發生擦撞，被告乙○○因而人車倒地，被告丙○○騎乘
    之B車則因兩車發生擦撞而失去重心，並朝左前方偏駛，適
    有原告騎乘訴外人甲○○所有車架號碼CRT0000000號，產品型
    號EB000700號電動自行車（下稱C車）沿雲林縣北港鎮民享
    路由東往西方向直行至上開路口欲左轉，而暫停在該路口前
    方之分向限制線旁欲查看該路口之車輛往來情形，旋遭被告
    丙○○所騎乘前揭已失控之B車迎面擦撞C車左側車身，致原告
    受有左側性脛骨幹骨折之傷害。嗣甲○○於本件訴訟中將C車
    毀損之損害賠償請求權讓與原告，爰依侵權行為之法律關係，
    請求被告連帶賠償如附表1「原告請求之金額」欄所示各項
    目金額共計414,016元。並聲明：被告應連帶給付原告414,0
    16元，及自111年3月25日起至清償日止，按週年利率百分之5計
    算之利息。
二、被告丙○○於調解期日表示：我當時直行，為了閃避被告乙○○
    ，才會撞到原告，如果原告請求之補給品對其有改善或有醫
    生證明，我可以接受等語。被告乙○○則以：原告各請求項目
    中有提出相關單據者，以及看護費用部分，均同意原告請求
    。但認為電動車毀損部分應計算折舊，且被告乙○○未與原告
    發生碰撞，原告所受損害均非被告乙○○所造成，被告乙○○應
    不用負擔賠償責任。又原告不應該請求慰撫金，一般來說賠
    償金額不會這麼多等語置辯。並聲明：原告之訴駁回。
三、本院得心證理由 
　㈠原告主張被告2人於上開時、地發生交通事故後，被告丙○○騎
    乘之B車因擦撞而失去重心，朝左前方偏駛，致撞擊騎乘甲○○所有電動自行車之原告，原告因此受有左側性脛骨幹骨折
    之傷害，並造成C車毀損，後經甲○○將C車毀損之損害賠償請
    求權讓與原告等事實，業據提出與其所述相符之林叨鐵馬店
    二聯式統一發票、長庚醫療財團法人診斷證明書、新安東京
    海上產物保險股份有限公司電動自行車綜合保險保險單、債
    權讓與證明書等件可憑（見港簡字卷第19頁、第149頁、第1
    57頁、第205頁、第241頁)，並有雲林縣警察局北港分局110
    年10月7日雲警港交字第1100013441號函暨所附道路交通事
    故現場圖、現場照片、談話紀錄表、交通部公路總局嘉義區
    監理所110年12月20日嘉監鑑字第1100263199號函暨所附嘉
    雲區0000000號鑑定意見書在卷可參（見港簡字卷第91頁至
    第115頁、第183頁至第186頁，以下合稱警方資料與鑑定意
    見書），亦經本院依職權調閱本院111年度交易字第75號過
    失傷害案件刑事判決、卷宗（經判決被告乙○○犯過失傷害罪
    ，處有期徒刑2月，如易科罰金，以1,000元折算1日，下稱
    刑事另案）及臺灣雲林地方檢察署110年度偵字第7473號偵
    查卷宗、雲林縣警察局北港分局雲警港偵字第1100012858號
    刑案偵查卷宗（下稱警卷）核實無誤。被告乙○○表示僅就其
    騎A車之行為與原告所受傷害間是否具有因果關係為抗辯（
    見港簡字卷第308頁）；被告丙○○對於原告主張之事實，已
    於相當時期受合法之通知，而於言詞辯論期日不到場，亦未
    提出準備書狀爭執，依民事訴訟法第436條第2項、第280條
    第3項準用同條第1項前段之規定，視同自認，本院依調查證
    據之結果，堪信原告主張為真實。
  ㈡按因故意或過失，不法侵害他人之權利者，負損害賠償責任
    ；數人共同不法侵害他人之權利者，連帶負損害賠償責任；
    汽車、機車或其他非依軌道行駛之動力車輛，在使用中加損
    害於他人者，駕駛人應賠償因此所生之損害；不法侵害他人
    之身體或健康者，對於被害人因此喪失或減少勞動能力，或
    增加生活上之需要時，應負損害賠償責任；不法侵害他人之
    身體、健康、名譽、自由、信用、隱私、貞操，或不法侵害
    其他人格法益而情節重大者，被害人雖非財產上之損害，亦
    得請求賠償相當之金額，民法第184條第1項前段、第185條
    第1項前段、第191條之2、第193條第1項、第195條第1項前
    段分別定有明文。次按行車速度，依速限標誌或標線之規定
    ，無速限標誌或標線者，行經無號誌之交岔路口，應減速慢
    行，作隨時停車之準備；汽車行駛至無號誌或號誌故障而無
    交通指揮人員指揮之交岔路口，支線道車應暫停讓幹線道車
    先行，道路交通安全規則第93條第1項第2款、第102條第1項
    第2款亦有明文。又讓路線，係用以警告車輛駕駛人前有幹
    線道應減速慢行，或停車讓幹線道車先行，其標線線型為白
    色倒三角形，此亦為道路交通標誌標線號誌設置規則第172
    條第1項、第2項所明定。經查，本件交通事故發生時天候晴
    、暮光、柏油路面乾燥、無缺陷、無障礙物且視距良好，足
    供被告辨識其行向前方之交岔路口有無車輛往來之外在情狀
    ，有道路交通事故調查報告表㈠、現場照片存卷可按（見警
    卷第29頁、第35頁至第41頁，港簡字卷第95頁至第105頁）
    ，客觀環境並無不能注意之情事。被告乙○○竟疏未注意其行
    駛之吉祥路於接近交岔路口處之路面上劃設有「▽」之讓路
    線，屬支線道，而未在進入吉祥路與民享路交岔路口前先暫
    停讓幹線道（民享路）車先行，即貿然騎乘A車直行穿越路
    口，致與斯時亦騎乘B車沿民享路西往東方向車道駛入該交
    岔路口之被告丙○○發生擦撞，有刑事另案於審理中勘驗本件
    交通事故發生地點監視器錄影畫面所製作之勘驗筆錄、警方
    資料與鑑定意見書在卷可按（見刑事另案卷第57頁至第68頁
    ，港簡字卷第91頁至第115頁、第183頁至第186頁），堪認
    被告乙○○騎乘A車至無號誌之交岔路口時，確有支線道車未
    暫停讓幹線道車先行之過失；被告丙○○騎乘B車至無號誌之
    交岔路口時，確有未減速慢行，作隨時停車之準備之過失。
    被告乙○○對此雖辯稱其未與原告碰撞，原告所受損害均非被
    告乙○○所造成，而為因果關係之抗辯云云，然被告乙○○之前
    開過失情節，同為本件交通事故之肇事原因，亦為其與被告
    丙○○發生擦撞之原因之一。被告丙○○既係於車輛行進過程中
    擦撞被告乙○○所騎乘之A車前車輪，則被告丙○○騎乘之B車於
    發生擦撞後，未能立即靜止在原地，並因車身或車頭失控，
    致行車方向偏移而不慎再與附近其他往來車輛發生碰撞乙情
    ，應與一般經驗法則無違，亦非被告所不能預見。是被告乙○○違規騎乘A車穿越路口之過失行為，縱未直接撞擊原告，
    然其過失行為先致被告丙○○騎乘B車未及閃避，致兩車於路
    口發生擦撞，而被告丙○○騎乘之B車於兩車擦撞後因重心不
    穩，朝其左前方偏駛，致與斯時騎乘C車暫停在路口前方準
    備左轉之原告再度發生擦撞，原告及被告丙○○並先後倒地而
    受有前開傷害，應認被告乙○○之過失與原告及被告丙○○2人
    受傷之結果間均具有相當因果關係，被告乙○○所辯應不足採
    。是被告2人因有前開過失，均不法侵害原告之身體權，致原
    告受有前開傷害。原告依侵權行為之法律關係，請求被告連帶
    賠償損害，核與上開規定相符，洵屬有據，應予准許。
　㈢原告得請求被告連帶賠償之金額為338,777元，分述如下：
　⒈如附表1編號1、2、6、7所示之醫療費用共116,982元：
　  此部分事實，業據原告提出救護車費收據證明、中國醫藥大
    學北港附設醫院護理部收據及急診醫療收據、長庚醫療財團
    法人嘉義長庚紀念醫院住診費用收據為證（見港簡字卷第27
    頁至第41頁、第161頁至第163頁、第209頁至第211頁、第27
    9頁），被告乙○○就此並不爭執（見港簡字卷第352頁至第35
    3頁），被告丙○○未於言詞辯論期日到場，亦未提出準備書
    狀爭執，依法視同自認，堪信均為本件交通事故所生醫療費
    用支出，均應予准許。
　⒉如附表1編號3、9所示之看護費用部分共30,000元：
    原告主張因本件交通事故接受手術2次，分別住院8日、7日
    ，均由原告父母全日照護，有原告提出之診斷證明書附卷可
    稽（見港簡字卷第149頁、第277頁），堪認於住院期間應有
    受全日看護之必要。又原告主張應以每日2,000元之價格計
    算全日看護費用，並提出長庚醫療財團法人嘉義長庚紀念醫
    院住院病患申請照顧服務員廣告為證，被告乙○○對以前開價
    額計算看護費用亦不為爭執（見港簡字卷第271頁、第352頁
    ），故原告請求被告應連帶給付看護費用30,000元部分［計
    算式：（住院8日＋7日＝15日）×每日2,000元＝30,000元］自屬
    有據，應予准許。
　⒊如附表1編號7所示之交通費1,200元部分：
　　此部分事實，業據原告提出安順計程交通有限公司免用統一
    發票收據為證（見港簡字卷第207頁）。本院審酌原告因此
    事故受有上述傷害，應有搭乘計程車就診之必要，且依上述
    醫療費用收據可知，原告確有於前開發票收據所載之110年7
    月2日及30日回診就醫，是本件原告請求交通費用1,200元，
    洵屬合理，應予准許；原告其餘請求部分，因原告未提出單
    據，且原告已於本院審理中表示願僅請求前開發票收據所載
    1,200元部分車資（見港簡字卷第353頁），故逾此範圍之部
    分，則無理由，應予駁回。
　⒋如附表1編號4、5所示之醫療器材及組合床共9,334元部分：
    原告主張其支出醫療器材及組合床費用共9,334元之事實，
    業據提出德興傢俱展示中心送貨單、維康醫療用品電子發票
    證明聯影本、嘉新藥局新港店統一發票及報價單為證（見港
    簡字卷第23頁、第25頁、第45頁、第165頁、第213頁）。本
    院審酌原告所受傷勢位於腳部，且需接受2次手術，傷勢非
    輕，堪認原告主張其因傷無法上樓，需於住家1樓處添購新
    床墊等情為真實。又前開單據之時間及品項，諸如組合床、
    拐杖、通氣膠帶、男用尿布、浴盆、紗布、棉棒、酒精、金
    碘藥水、沖洗液等物品，購買之時間及用途均與本件交通事
    故時間相近、範圍相符，堪認該費用為必要費用，均應予准
    許。
　⒌如附表1編號9所示之C車毀損維修費1,261元：
　　甲○○所有C車為108年12月11日出廠，有新安東京海上產物保
    險股份有限公司電動自行車綜合保險保險單在卷可稽（見本
    院卷第157頁），至110年4月20日受損時已使用1年4月又9日
    ，依營利事業所得稅結算申報查核準則，提列折舊以1年為
    計算單位，其使用期間未滿1年者，按實際使用月數相當於
    全年之比例計算之，不滿1月者，以1月計，故系爭車輛之折
    舊年數為1年5月。另據原告所提出之估價單所載，修車支出
    之零件費為3,500元（見港簡字卷第19頁），更新零件之折
    舊價差顯非必要，自應扣除。本院經原告及被告乙○○合意（
    見港簡字卷第353頁），依行政院公布之固定資產耐用年數
    表及固定資產折舊率表，比照機械腳踏車之耐用年數3年，
    依定率遞減法每年折舊千分之536，則零件折舊後之餘額為1
    ,261元（計算式詳如附表2），甲○○並將此部分請求權債權
    讓與予原告，故原告得請求被告連帶給付之C車維修費用額
    為1,261元；逾此範圍之請求則無理由，應予駁回。
　⒍如附表1編號10所示之精神慰撫金180,000元：
　　⑴按關於非財產上之損害，加害人雖亦負賠償責任，但以相
      當之金額為限；所謂相當，自應以實際加害情形與其名譽
      影響是否重大，及被害者之身分地位與加害人經濟狀況等
      關係定之；慰藉金之賠償須以人格權遭遇侵害，使精神上受
      有痛苦為必要，其核給之標準固與財產上損害之計算不同
      ，然非不可斟酌雙方身分資力與加害程度，及其他各種情形
      核定相當之數額（最高法院47年台上字第1221號判決、51年
      台上字第223號判決要旨參照）。
　　⑵原告因本件交通事故受有前開傷害，使原告因此產生痛苦
      並影響其生活，又經本院當庭勘驗確認原告因本件交通事
      故，致於左腳膝蓋、腳踝處分別留有6.4公分、8.5公分之
      傷疤，可見原告所受傷勢嚴重，且上開傷疤均位於肢體明
      顯部位，易受他人異樣眼光，衡情堪信其精神上受有相當痛
      苦，故原告本於侵權行為之法律關係，請求被告賠償其非財
      產上之損失，應屬有據。爰審酌原告自述目前就讀大學一
      年級，沒有收入，受父母扶養，原本規劃好的人生計畫被
      本件交通事故打亂，生活作息都需要他人協助，看到同儕
      已經在享受假期，心裡很不好受，受傷處也會因天氣變化
      而不舒服等語；被告乙○○自述國小肄業，沒有收入，子女
      均已成年等語；被告丙○○於警方調查時自述為學生，家庭
      經濟狀況勉持（見警卷第7頁），並參考兩造之稅務電子
      閘門財產所得調件明細表（見港簡字卷第117頁至第133頁
      ），斟酌兩造之身分、地位、經濟能力，及被告所為前揭
      行為侵害原告身體法益之程度，以及原告因此所受精神上
      痛苦之程度等一切情狀，認原告請求被告給付精神慰撫金
      250,000元尚屬過高，應以180,000元為適當。
　⒎綜上，原告得請求被告賠償損害金額即為338,777元（計算式
    ：醫療費用116,982＋看護費用30,000元＋交通費1,200元＋醫療
    器材及組合床9,334元＋C車毀損維修費1,261元＋精神慰撫金1
    80,000元＝338,777元）；逾此範圍之請求，則屬無據。
　㈢末按給付無確定期限者，債務人於債權人得請求給付時，經
    其催告而未為給付，自受催告時起，負遲延責任。其經債權
    人起訴而送達訴狀，或依督促程序送達支付命令，或為其他
    相類之行為者，與催告有同一之效力，民法第229條第2項定
    有明文。又遲延之債務，以支付金錢為標的者，債權人得請
    求依法定利率計算之遲延利息；應付利息之債務，其利率未
    經約定，亦無法律可據者，週年利率為百分之5，民法第233
    條第1項前段及第203條亦有明文。本件原告之請求，核屬無
    確定期限之給付，自應經原告催告未為給付，被告始負遲延
    責任。經查，原告係於110年8月20日提起本件訴訟，嗣於11
    1年2月15日擴張訴之聲明，並分別於111年3月6日、111年3
    月24日將擴張後書狀送達被告丙○○、乙○○。準此，原告請求
    被告均應連帶給付自111年3月25日起至清償日止，按週年利
    率百分之5計算之利息，核無不合，應予准許。
四、從而，原告依侵權行為之法律關係，請求被告連帶給付如主
    文第1項所示，為有理由，應予准許；逾此範圍之部分則無
    理由，應予駁回，並依民事訴訟法第389條第1項第3款規定
    ，就原告勝訴部分依職權宣告假執行。
五、本件事證已臻明確，當事人其餘攻擊防禦方法及所提證據，
     經審酌後，核與判決結果不生影響，爰不逐一論述，併此敘明
    。
六、訴訟費用負擔之依據：民事訴訟法第79條、第85條第2項。
中　　華　　民　　國　　111 　年　　7 　　月　　28　　日
                  北港簡易庭      法  官  詹皇輝
以上正本證明與原本無異。
如不服本判決，應於送達後20日內，向本院北港簡易庭提出上訴
狀並表明上訴理由，如於本判決宣示後送達前提起上訴者，應於
判決送達後20日內補提上訴理由書（須附繕本）。
中　　華　　民　　國　　111 　年　　7 　　月　　28　　日
                                  書記官  伍幸怡
附表1：
編號 損害內容 原告請求之金額（新臺幣） 被告應連帶賠償之金額（新臺幣） 1 急診費、轉診救護車費、護士費 4,500元 4,500元 2 開刀及自費鋼釘費用 67,453元 67,453元 3 編號2開刀住院期間看護費（住院8日） 16,000元 16,000元 4 拐杖、醫療用品等 1,834元 1,834元 5 組合床 7,500元 7,500元 6 回診醫療費用 2,770元 2,770元 7 回診車資 4,200元 1,200元 8 骨填補手術費用 42,459元 42,459元 9 編號8手術住院期間看護費用（住院7日） 14,000元 14,000元 10 電動車修理費 3,500元 1,261元 11 精神慰撫金 250,000元 180,000元 總計  414,016元 338,777元 


附表2：
折舊時間           金額
第1年折舊值        3,500×0.536=1,876
第1年折舊後價值    3,500-1,876=1,624
第2年折舊值        1,624×0.536×(5/12)=363
第2年折舊後價值    1,624-363=1,261